【裁判字號】    94,上更(二),473
【裁判日期】    950622
【裁判案由】    毒品危害防制條例
【裁判全文】
臺灣高等法院臺南分院刑事判決
上  訴  人  台灣台南地方法院檢察署檢察官
上  訴  人
即  被  告  林  武
                       （現於臺灣屏東監獄執行中）
選任辯護人  彭  大  勇  律師
選任辯護人  林  士  龍  律師
上  訴  人
即  被  告  丙  ○  ○
指定辯護人  本院公設辯護人 戊  ○  ○
上  訴  人
即  被  告  丁  ○  ○
指定辯護人  本院公設辯護人  乙 ○  ○
上列上訴人因被告毒品危害防制條例案件，不服台灣台南地方法
院91年度訴字第1391號中華民國92年4月18日第一審判決（起訴
案號：台灣台南地方法院檢察署91年度偵字第9325號、第9326號
、第9327號、第9416號；移送併辦案號：92年度偵字第6983號、
第7252號），提起上訴，判決後經最高法院第二次發回更審，本
院判決如下：
    主  文
原判決撤銷。
丙○○販賣第一級毒品，處有期徒刑拾伍年，褫奪公權拾年，販
賣毒品所得新臺幣拾貳萬元沒收，如全部或一部不能沒收時，以
其財產抵償之。
甲○○販賣第一級毒品，未遂，處有期徒刑拾貳年，扣案之海洛
因肆包（驗後淨重壹壹貳點伍壹公克）沒收並銷燬之；海洛因外
包裝肆只（重伍點玖零公克）、強力磁鐵盒壹只均沒收。
丁○○持有第一級毒品，累犯，處有期徒刑壹年，海洛因參包（
驗後淨重參拾肆點伍伍公克）、安非他命柒包（驗後淨重貳拾壹
點柒肆公克）沒收銷燬之；海洛因外包裝三只（重貳點零玖公克
）、安非他命外包裝七只（重貳點陸伍公克）。
    事  實
一、丁○○於民國八十七年十一月間，因二犯施用第二級毒品罪
    ，經臺灣臺南地方法院判處有期徒刑六月確定，於九十年七
    月十六日執行完畢，仍不知悔改，除繼續施用第一級毒品與
    第二級毒品（另案三犯施用毒品罪，業經提起公訴並執行強
    制戒治）外，並先與丙○○約定於九十一年八月三十日夜間
    十二時許，至丙○○位於臺南縣鹽水鎮○○路之四樓住處屋
    內，欲向丙○○一併購買第一級毒品海洛因及第二級毒品安
    非他命二種，惟因丙○○當時並無第一級毒品海洛因貨源，
    致二人並未完成交易，惟丙○○有向丁○○告知倘有貨源，
    則會通知丁○○，嗣於九十一年九月四日夜間八時三十分許
    ，經丁○○以00000000000號行動電話，與丙○○之手機000
    0000000號聯絡後，丙○○叫丁○○至其友人洪麗雲所承租
    位於鹽水鎮○○路八十二巷八十弄十三號四樓，丁○○於是
    前往該處，在屋內向丙○○購買十萬元海洛因，二萬元安非
    他命，並當場交付十二萬元給丙○○，而取得淨重二十二．
    七九公克（驗後淨重二一．七四公克）之第二級毒品安非他
    命七包、安非他命外包裝七只，重二．六五公克，與淨重三
    十四．五五公克之第一級毒品海洛因三包、毒品海洛因外包
    裝三只，重二．０九公克。丁○○購得海洛因後，而於同年
    九月四日夜間九時四十五分許，攜帶上開毒品離開上開處所
    ，準備返回住處，於行至鹽水鎮○○街八十二巷八十弄停車
    場時，為警攔截盤查，當場在丁○○手提袋內查獲上開淨重
    二十七．０四公克之毒品海洛因二包、海洛因外包裝二只，
    重一．六六公克與二十二．七九公克之安非他命七包（驗後
    淨重二一．七四公克）、安非他命外包裝七只，重二．六五
    公克，丁○○並為警現場予以逮捕，於翌（五）日下午四時
    四十分解送臺灣臺南地方法院檢察署後，經該署法警檢查其
    身體時，再從其身上查獲淨重七．五一公克之海洛因一包、
    海洛因外包裝一只，重０．四三公克。丁○○為警查獲後並
    供出其毒品係向丙○○購得，並經警查獲丙○○。
二、丙○○曾於八十四年至八十五年間，因違反麻醉藥品管理條
    例與藥事法等罪，經臺灣高等法院臺南分院判處有期徒刑七
    年六月確定，入監服刑後，於八十八年十二月二十三日假釋
    出獄，假釋期間，又於八十九年九月至十月間，因販賣第二
    級毒品安非他命，經臺灣高雄地方法院檢察署檢察官提起公
    訴，由法院審理中，仍不知悔改；於九十一年八月三十日夜
    間十二時許，丁○○至臺南縣鹽水鎮○○路四樓住處屋內，
    欲向其購買上開第一級毒品海洛因、第二級毒品安非他命二
    種，因其無海洛因貨源致雙方買賣不成立，惟丙○○答應倘
    有第一級毒品海洛因、第二級毒品安非他命貨品時，則會通
    知丁○○，嗣丙○○旋即意圖營利，基於同時販賣第一級毒
    品海洛因、第二級毒品安非他命之犯意，購入上開二種毒品
    後，乃以行動電話0000000000號與丁○○之0000000000 0號
    行動電話聯絡後，通知丁○○至上開鹽水鎮○○路八十二巷
    八十弄十三號四樓，迨丁○○於同年九月四日夜間八時三十
    分許至該處所時，丙○○即將上開第一級毒品海洛因三包，
    以價格十萬元，及第二級毒品安非他命七包，以價格二萬元
    同時出售給丁○○，丁○○攜帶上開毒品離開上揭處所，準
    備返回住處，於行至鹽水鎮○○街八十二巷八十弄停車場時
    ，為警攔截盤查，當場在丁○○手提袋內查獲上開淨重二十
    七．０四公克之毒品海洛因二包、海洛因外包裝二只，重一
    ．六六公克與二十二．七九公克之安非他命七包（驗後淨重
    二一．七四公克）、安非他命外包裝七只，重二．六五公克
    ，丁○○並為警現場予以逮捕，於翌（五）日下午四時四十
    分解送臺灣臺南地方法院檢察署後，經該署法警檢查其身體
    時，再從其身上查獲淨重七．五一公克之海洛因一包、海洛
    因外包裝一只，重０．四三公克。
三、甲○○曾於八十四年二月間，因違反麻醉藥品管理條例與肅
    清煙毒條例罪，經臺灣高等法院高雄分院判處有期徒刑三年
    十月確定，復於八十六年六月間，因違反肅清煙毒條例罪，
    經臺灣高雄地方法院判處有期徒刑三年三月確定，入監服刑
    後，於八十九年五月二十六日假釋出獄，假釋期間，亦不知
    悔改；因丙○○聯絡甲○○欲向甲○○購買第一級毒品海洛
    因，雙方談妥後，甲○○乃意圖營利，基於販賣海洛因之犯
    意，於九十一年九月四日夜間某時，自高雄縣鳥松鄉高雄圓
    山飯店附近之小吃館吃完飯後，駕駛ＺＫ─５３５３號自小
    客車攜帶淨重一一二．五一公克之三大包與一小包海洛因（
    其中一大包，係以其所有之強力磁鐵盒吸附在該輛小客車後
    行李箱下保險桿底盤，另二大包與一小包藏放身上），載江
    金燕（另案偵辦）一同至高速公路新營交流道等候丙○○，
    再由丙○○騎機車至該處導引甲○○駕駛該輛小客車駛至鹽
    水鎮○○路八十二巷八十弄停車場，尚未完成交易，丙○○
    與甲○○見埋伏該處之警員出現，立即分頭逃竄，甲○○並
    將藏放身上之二大包與一小包海洛因丟棄在地，仍為警當場
    逮捕丙○○與甲○○二人，並起出扣得上開淨重一一二．五
    一公克之三大包與一小包海洛因，海洛因外裝包四只，重五
    ．九０公克，及甲○○所有之強力磁鐵盒壹只。
四、案經臺南縣警察局移送臺灣臺南地方法院檢察署檢察官偵查
    起訴並移送併辦（九十二年度偵字第六九八三號、第七二五
    二號、九十三年度偵字第九五七０號、九五七一號、九十四
    年度偵字第八四五五號、八四五六號）。
    理  由
甲、證據能力部分：
一、按被告以外之人於審判外之陳述，雖不符前四條之規定，而
    經當事人於審判程序同意作為證據，法院審酌該言詞陳述或
    書面陳述作成時之情況，認為適當者，亦得為證據。當事人
    、代理人或辯護人於法院調查證據時，知有第一百五十九條
    第一項不得為證據之情形，而未於言詞辯論終結前聲明異議
    ，視為有前項之同意，刑事訴訟法第一百五十九條之五定有
    明文。
二、查本件被告犯罪事實之證據方法，詳如起訴書及原審判決書
    所引之證據，詳如：１、證人江金燕之證述。２、證人鍾秀
    卿之證述。３、證人陳重安之證述。４、證人李宗杰之證述
    。５、證人林松華之證述。６、證人林春雄之證述。７、證
    人陳天佑之證述。８、證人黃志成之證述。９、證人王宏文
    之證述。１０、證人陳文波之證述。１１、證人王蘇震之證
    述。１２、證人洪麗雲之證述。１３、證人蘇振家之證述。
    １４、證人洪琮翔之證述。１５、證人顏榮泰之證述。１６
    、證人陳健銘之證述。１７、證人劉廣增之證述。１８、證
    人林家鴻之證述。１９、證人王貴蘭之證述。２０、證人陳
    俊勇之證述。２１、警方搜索、扣押筆錄、扣押物品目錄表
    、物品清單、扣案證物（安非他命、夾鏈袋、吸食器、行動
    電話等）及照片。２２、尿液檢驗成績書、送驗編號與真實
    姓名對照表、毒品初步檢驗報告單、毒品查獲相片。２３、
    法務部調查局91年10月8日調科壹字第200004067號、000000
    000號鑑驗通知書。２４、法務部調查局91年10月24日調科
    壹字第09100670800號檢驗通知書。２５、法務部調查局91
    年10月8日調科壹字第200004071號鑑驗通知書。２６、法務
    部調查局92年7月3日調科壹字第200004393號、92年7月15日
    調科壹字第200004389號鑑定通知書。２７、內政部警政署
    刑事警察局91年9月24日刑鑑字第0910242331號鑑驗通知書
    。２８、內政部警政署刑事警察局92年4月23日刑鑑字第092
    0067406號鑑驗通知書。２９、證人鍾秀卿市內電話0000000
    號之通聯紀錄。３０、檢方函查被告甲○○所指之「阿富」
    資料（高雄看守所覆函）。３１、甲○○0000000000號行動
    電話之通聯紀錄。３２、丁○○0000000000號、0000000000
    號行動電話之通聯紀錄。３３、丙○○0000000000號行動電
    話之通聯紀錄。３４、李宗杰0000000000號行動電話之通聯
    紀錄。３５、證人鍾秀卿000000000 0號行動電話之通聯紀
    錄。３６、證人洪麗雲0000000000號行動電話之通聯紀錄。
    ３７、陳健銘000000 0000號行動電話通聯紀錄。３８、臺
    南縣鹽水鎮○○路82巷80弄13號4樓之租賃契約書影本。３
    ９、臺南戒治所92年7月1日函送之被告曾榮祿與辯護人之接
    見談話、錄音帶、92年9月5日函送之證人洪琮翔之接見紀錄
    表、監聽錄音帶。４０、中華電信股份有限公司92年9月10
    日檢送之通話基地台代號之基地台詳細地址。４１、甲○○
    所有之強力磁鐵盒一只。４２、本院九十二年度上易字第一
    一五號卷宗資料。４３、法警報告書。４４、證人甲○○之
    證述。被告等及辯護人均同意列入證據方法及未於言詞辯論
    終結前聲明異議（見本院更二卷(一)第一一０至一一二頁、第
    一六八至一七０頁、第二一一至二一三頁、卷(二)第五十八至
    七一頁），是本院審酌該言詞陳述或書面陳述作成時之情況
    ，認為適當，自得採為證據，先行明。
乙、實體部分：
壹、被告丙○○部分：
一、被告丙○○如何於九十一年八月三十日夜間十二時許，在臺
    南縣鹽水鎮○○路四樓住處屋內，被告丁○○欲向其購買上
    開第一級毒品海洛因、第二級毒品安非他命二種，因其無海
    洛因毒品貨源致雙方買賣不成立，惟被告丙○○答應倘有第
    一級毒品海洛因及第二級毒品安非他命貨品時，則會通知被
    告丁○○，嗣被告丙○○旋即意圖營利，基於販賣第一級毒
    品海洛因及第二級毒品安非他命之犯意，購入上開二種毒品
    後，乃以行動電話0000 000000號與被告丁○○之000000000
    00號行動電話聯絡後，通知被告丁○○至上開鹽水鎮○○街
    八十二巷八十弄十三號四樓，迨被告丁○○於同年九月四日
    夜間八時三十分許，至該處所時，被告丙○○即將上開第一
    級毒品海洛因及第二級毒品安非他命，出售給被告丁○○，
    並由被告丁○○交付十二萬元給被告丙○○等情，業據被告
    丁○○於本院更一審，以證人身份具結詰問供證：第一次不
    是九月二日，伊當時向被告丙○○要買毒品海洛因及安非他
    命，但他沒有海洛因，所以沒有交錢給他，案發當日是九月
    四日晚上八時許，就是一手交貨，一手交錢，伊是交給他十
    二萬元等語，及本院此次審理時，亦以證人身份具結詰問供
    證稱：於八月三十日伊本來是要買安非他命及海洛因，不過
    當天丙○○沒有海洛因，所以沒有達成交易，後來才在九月
    四日成交，並將金錢交付給丙○○等語，核與被告丙○○於
    本院此次審理時坦承不諱（見本院更一卷第二三五頁、本院
    更二卷(一)第二五八頁、一七０、一七一、卷(二)五七頁）之情
    節相符，是被告丁○○有向被告丙○○購買上開毒品海洛因
    及安非他命等情，已屬明顯。
二、被告丁○○購得上開毒品海洛因及安非他命後，而於同年九
    月四日夜間九時四十五分許，攜帶上開毒品離開上開處所，
    準備返回住處，於行至鹽水鎮○○街八十二巷八十弄停車場
    時，為警攔截盤查，當場查獲被告丁○○手提袋內毒品海洛
    因二包，及安非他命七包，亦據被告丁○○於本院此次審理
    時具結詰問供證屬實（見本院更二卷(一)第二六０頁）。並經
    查獲警員即證人黃志成、陳天佑、王蘇震、林春雄於原審到
    庭證述屬實（見原審卷第一七一頁至第一七六頁）。
三、又上開毒品海洛因二包、安非他命七包，及嗣後被告丁○○
    於翌（五）日下午四時四十分解送臺灣臺南地方法院檢察署
    後，經該署法警檢查其身體時，再從其身上查獲毒品海洛因
    一包，經送驗結果，其中上開二包毒品海洛因之淨重為二十
    七．０四公克、海洛因外包裝二只，重一．六六公克，安非
    他命七包為淨重為二十二．七九公克之安非他命七包（驗後
    淨重二一．七四公克）、安非他命外包裝七只，重二．六五
    公克，至於嗣後查扣之毒品海洛因一包，則淨重七．五一公
    克之海洛因一包、海洛因外包裝一只，重０．四三公克等情
    ，並有法警報告書一份，及法務部調查局第0000000
    00號、第000000000號鑑驗通知書、內政部警政
    署刑事警察局九十一年九月二十四日刑鑑字第０九一０二四
    二三三一號鑑驗通知書在卷可稽（見偵字第九三二七號偵查
    卷第四十七頁、第九二頁至第九五頁）。
四、又被告丁○○九月四日在鹽水鎮○○路八十二巷八十弄十三
    號四樓屋內，向被告丙○○購買毒品時聽聞丙○○與被告甲○○、江金燕之聯絡電話，才得知當夜被告丙○○尚有另筆
    欲向被告甲○○購買之毒品交易行為，嗣被告丁○○自被告
    丙○○處出來，下樓行至該大樓停車場時為警查獲後，才能
    主動向警方表示被告丙○○即將另有毒品交易，警方埋伏該
    處不久，隨即發現被告丙○○騎機車導引被告甲○○駕駛Ｚ
    Ｋ─５３５３號小客車至該處停車場，被告丙○○與被告甲○○見狀分頭逃竄，經逮捕被告甲○○並查獲被告甲○○車
    後保險桿內淨重一一二．五一公克之海洛因，及毒品外包裝
    四只，重五．九０公克等情，不僅經被告丁○○於本院此次
    審理時，以證人身份具結詰問供證稱：伊於九十一年九月四
    日向丙○○購買毒品時，有聽到丙○○與甲○○交談，伊聽
    到丙○○要甲○○過來，順便帶二包點心過來，剛才所講的
    二包點心就是毒品，因為丙○○講說賣給伊之後，他自己就
    沒有毒品了，所以他在電話中跟阿男（指被告甲○○）要其
    帶二包點心，這樣就可以省了跑到高雄拿毒品，伊拿到毒品
    之後還留在那裡與他聊天，後來才聽到他講電話，丙○○掛
    完電話後，才告訴伊說有阿男要過來，當晚伊從丙○○的樓
    上下來就被警方查獲等語（見本院更二卷(一)第二五九至二六
    一頁）；核與臺南縣警察局查獲員警林春雄、陳天佑、黃志
    成、王蘇震等人於原審及本院上訴審理時分別到場結證如何
    查獲被告丁○○，並扣得第一級毒品海洛因、第二級毒品安
    非他命，及被告丁○○供出毒品係向被告丙○○買得、被告
    黃榮坤另有毒品交易，如何在該處埋伏，及如何捕獲被告丙○○與甲○○等情之內容相合（見原審卷第一七六頁；本院
    上訴審卷第一宗第一三四頁至第一四一頁），且有現場查獲
    照片八幀附卷可稽（見警卷一、二、三）。
五、按被告丁○○若無向被告丙○○購買上開毒品，如何能有機
    會知悉被告丙○○當夜欲向被告甲○○毒品海洛因交易？又
    怎敢在遭警方查獲後，向警方陳明被告丙○○即將有另筆毒
    品交易外，還陪同警方在現場埋伏？讓警方得以守株待兔，
    一舉查獲被告甲○○與其所攜帶數量龐大之海洛因？足認被
    告丁○○所供向被告丙○○購買毒品海洛因及安非他命等情
    ，尚非子虛。
六、再被告丁○○前開指稱購買毒品而交付被告丙○○之十二萬
    元，業據被告丙○○於本院此次審理時坦承在案（見本院更
    二卷(一)第一七二頁），雖未經扣案，惟案發當夜警方查獲被
    告丁○○後，因被告丁○○向警方主動表示被告丙○○另有
    毒品交易，警方為免打草驚蛇，使被告丙○○有所警覺而在
    查獲之停車場埋伏，詳如前述，因而未上樓對被告丙○○之
    上開住處進行緊急搜索，亦未對在現場出現幾次之丙○○女
    友鍾秀卿進行盤查，此經當夜帶隊之隊長林春雄到庭證述甚
    詳（見原審卷第一七四頁），核與林春雄之隊員即同日到場
    進行埋伏之員警黃志成證述：「九月四日當夜鍾秀卿確在查
    獲現場大樓樓梯口出現二、三次，且看一看就上去，不知道
    在幹什麼」內容相符（見原審卷第一七五頁）；及台南縣警
    察局水分駐所所長即證人陳文波於原審時具結供證：當天
    是少年隊通知我們，現場我們都在一樓戒護人犯及找毒品，
    我們都沒有上樓等語（見原審卷第二一二頁），足見被告丁○○前開就購毒經過所為供述並非無據，亦難以購買毒品之
    對價十二萬元未扣案，即遽指被告丁○○所為上開證述均為
    虛偽捏造，被告丙○○於原審及本院前審時辯稱：當晚係被
    告丁○○持毒品找伊兜售云云，核與事證不符，不足採信。
七、又被告丙○○如何於事實欄二所示之時、地販賣毒品海洛因
    及安非他命給被告丁○○之情，業據其於本院此次審理時坦
    承供述：伊全部都承認，伊有同時販賣第一、二級毒品給丁○○；於九十一年八月三十日夜間十二時許，丁○○有到伊
    的住處，向伊購買毒品，當晚因為伊沒有毒品，不過伊與丁○○有談好，以後有貨就會給他。後來約定丁○○在九月四
    日晚上再來取貨，丁○○亦有電話與伊聯絡貨究竟有沒有來
    ，他要來向伊購買，通聯紀錄都有記載伊與丁○○二人電話
    聯絡的時間。鹽水鎮○○路八十二巷八十弄十三號四樓是洪
    麗雲承租的。鹽水鎮○○路的房子是鍾秀卿嫌伊在新中路的
    房子吸食毒品，所以伊又另外再去承租給她居住的，偶而伊
    也會過去居住。伊販賣給丁○○的毒品總價十二萬元。是十
    萬元的海洛因，二萬元的安非他命。這是伊第一次販賣毒品
    ；伊賣給丁○○的時候，有要他注意，因為伊賣給他的毒品
    濃度很高，吸食的時候要將濃度稀釋一點，要加葡萄糖，所
    以丁○○就在伊的住處稀釋，並叫伊幫他試用，這時伊就順
    便打電話給甲○○，因為李宗杰之前問伊有沒有毒品，所以
    伊當時才會在丁○○調配的時候打電話聯絡甲○○的，本來
    是江金燕接的電話，她聽到伊的聲音之後就將電話交給甲○○。伊當時是告訴甲○○說伊要二包點心，請他送過來，甲○○他本來說不要過來，後來伊向他要求，他才告訴伊說他
    會過來；伊是向甲○○購買二兩海洛因，每兩海洛因十八萬
    元。江金燕於原審作證稱「打電話給鍾秀卿」是不對的，是
    伊打電話過去，由她接的，然後她才將伊的電話轉給甲○○
    與伊對談等語（見本院更二卷(一)第一七０、一七一、二二五
    頁），業已坦承犯行，核與證人丁○○上開證述如何向被告
    丙○○購買上開毒品海洛因、安非他命等事實相符；並有上
    開查獲之毒品海洛因及安非他命可按。是被告丙○○主觀上
    有營利意圖販賣毒品海洛因、安非他命之犯意，客觀上亦有
    販賣上開毒品之行為，洵堪認定。再被告丙○○所述由案外
    人洪麗雲承租鹽水鎮○○路八十二巷八十弄十三號四樓，及
    其另承租一幢鹽水鎮○○路的房子之情，亦有案外人洪麗雲
    承租鹽水鎮○○路82巷80弄13號4樓之租賃契約書影本可按
    （見偵字第九三二六號偵查卷第一三０至一三三頁），並據
    證人鍾秀卿於本院上訴審調查時到庭證稱：伊在鹽水鎮○○
    路亦有另一租屋處等情相符（本院上訴審卷第一宗第一三五
    頁），此部分亦堪佐證被告丙○○上開自白之可信度，併此
    敘明。
八、至被告丙○○其他有關下列辯解均無足採，理由如後：
  被告丙○○於本院前審審理時聲請傳訊證人蘇振家，證明其
    所主張「案發九十一年九月四日晚上，蘇振家與丁○○約好
    ，要向丁○○買毒品，因此該晚丁○○到鹽水鎮時，身上已
    帶有毒品，目的就是為販賣毒品給蘇振家、丙○○、李宗杰
    等人」云云（見本院上訴審卷第一宗第一一一頁丙○○之調
    查證據聲請狀）。惟證人蘇振家於本院上訴審到庭證稱：（
    我在九十一年九月四日）沒有（到過丙○○的家）。（九十
    一年九月四日丁○○）沒有（約我）。（我在出看守所後）
    沒有（再和丁○○聯絡）。（我）沒有（向丁○○或丙○○
    調過毒品）等語明確（見本院上訴審卷第一宗第一八九頁及
    一九０頁），足見被告丙○○上開辯解尚無足採。
  又被告丙○○於偵查中翻供陳稱：那天我打電話給丁○○要
    他把海洛因拿來，但一直等不到他人，李宗杰他們三人（按
    ：係指李宗杰、陳重安、林松華三人）也沒等到他，後來丁○○在外面為警察逮捕．．．我一直叫他來，拿東西來，我
    叫他到時打電話給我，我原在阿雲（指洪麗雲）處等他來等
    語（見偵字第九三二六號偵查卷第一四二頁、第一四三頁）
    。然查被告丁○○之行動電話為0000000000號，
    為被告丁○○於本院此次審理供明在卷（見本院更二卷(一)第
    一０八頁），而被告丙○○之行動電話則為0000000
    000號，亦為被告丙○○於本院此次審理時所陳明（見本
    院更二卷(二)第四二頁）；再依卷附之九十一年九月四日通聯
    紀錄（見第九三二七號偵查卷第一二五頁丁○○行動電話通
    聯紀錄；偵字第九三二六號偵查卷第一０七頁丙○○行動電
    話通聯紀錄），當天被告丙○○根本並未主動打電話予被告
    丁○○，而係被告丁○○打電話予被告丙○○，故被告丙○○上開翻異前詞已與事實不符，亦非可採。
  被告丙○○在其自撰之九十二年六月廿四日陳明狀中曾陳稱
    「九十一年九月四日李宗吉（按：應係李宗杰之誤）說他表
    兄從北部下來玩，問我可有地方拿海洛因，等連絡之後告訴
    李某有連絡一位台南大塊忠會拿毒品來．．．你要購買等大
    塊忠到了才通知你吧。正當和一位住南縣『南化鄉』西埔村
    五十六號名叫『洪明信』在房內談事，黃某說到了，開門給
    他進來之後，丁○○即從自己帶來的手提箱拿出多種毒品，
    供我試用海洛因，黃某無吃海洛因吃安非他命，後我發覺黃
    某帶來的毒品，不但價錢貴、品質差，但我仍是一方面通知
    李某快來，不過有給說貨不好，還要嗎？李某說會很快來到
    ，等見面再說吧，之後洪某見我有客人，等一下又有人要來
    ，他就回去了．．．」云云（見本院上訴審卷第一宗第一二
    六頁以下）；而被告丙○○所聲請傳喚之證人洪琮翔亦附和
    證稱：我只記得丙○○被抓的那一天晚上我有去他家，並碰
    到丁○○，但我先走一步。當時我去找丙○○講一些事情，
    後來丁○○拿著一個黑色皮包並自其中拿出海洛因在那邊試
    吃，丙○○和我都有試吃，沒有發現其他毒品，後來我發現
    不好就走了，（我是當天）晚上七、八點去的，伊在那邊大
    概待了一個小時，當天晚上就只有丁○○一個人來，並沒有
    看到鍾秀卿來。（當時）丙○○沒有打過電話，當時也沒有
    人打電話來，也沒有人來找丙○○，伊知道都是丙○○向丁○○買毒品，伊曾經和丙○○去拿過藥等語（見本院上訴審
    卷第二宗第十二頁至第十五頁），審酌該二人之供詞，就證
    人洪琮翔有無試吃之情，所供不一，且相互矛盾，已見瑕疵
    ，且當晚被告丁○○確有打電話給被告丙○○，已如前述，
    惟證人洪琮翔竟能信口雌黃地謂「（當時）丙○○沒有打過
    電話，當時也沒有人打電話來」云云，足證證人洪琮翔係為
    附和被告丙○○之辯詞而為不實之陳述；況被告丙○○於本
    院此次審理時明確供明：洪琮翔所為之證言，係不實在的，
    當天他沒有到伊住處等語（見本院更二卷(一)第一七二頁）；
    足見證人洪琮翔上開證述，並不足以有利於被告丙○○之認
    定。
  被告丙○○於偵查中亦曾供稱「我打電話叫李宗杰過來幫忙
    ，請李宗杰來喝茶，有事情請他幫忙，並等一個人，電話中
    說要等大胖仔，欺負我，要請李宗杰過來幫忙」云云（見偵
    字九三二七號偵查卷第七十五頁至第七十六頁）；然證人李
    宗杰，業於案發之初之警訊筆錄明確地證稱：我們是要去找
    他（即丙○○）談天，順便看他能否請我們吸食海洛因，每
    次去找他時都是他請我吸食海洛因的，伊（吸食的毒品）都
    是向丙○○要來的等語（見李宗杰九十一年九月五日警訊筆
    錄）；而證人李宗杰於偵查中亦明確具結證稱：丙○○打電
    話給我找我過去新中街聊天，（丙○○）沒有（告訴我尚有
    誰要去），（那天晚上我到丙○○處）沒有（要買海洛因）
    ，（丙○○）沒有（對我說向丁○○買海洛因），丁○○我
    不認得等語（見偵字第九三二六號偵查卷第九十頁），顯與
    被告丙○○所述不同，亦難採為被告丙○○有利之認定。
  被告丙○○又聲請傳訊證人顏榮泰，欲證明其所謂：「丁○○當晚係先帶毒品至鹽水鎮○○路八十二巷八十弄十三號四
    樓蘇振家住處欲販賣毒品予蘇振家，而當時顏榮泰即往訪蘇
    振家」一節（見本院上訴審卷第二宗第九四頁反面調查證據
    聲請狀）及「案發九十一年九月四日晚上，蘇振家與丁○○
    約好，要向丁○○買毒品，因此該晚丁○○到鹽水鎮時，身
    上已帶有毒品，目的就是為販賣毒品給蘇振家、丙○○、李
    宗杰等人」等情為真（見本院上訴審卷第一宗第一一一頁丙○○之調查證據聲請狀）。惟證人蘇振家於本院上訴審時業
    已明確證稱「（我在九十一年九月四日）沒有（到過丙○○
    的家）。（九十一年九月四日丁○○）沒有（約我）。（我
    在出看守所後）沒有（再和丁○○聯絡）。（我）沒有（向
    丁○○或丙○○調過毒品」等情明確，前已敘及，不足採為
    有利於被告丙○○之認定。又證人顏榮泰於本院上訴審雖到
    庭證稱：當天晚上有去丙○○租住處，找丙○○聊天，也看
    到丁○○在那裏等情明確，惟亦同時證稱：當天並沒有談起
    毒品之事，只是聊天等情（本院上訴審卷第三宗第一一四頁
    至第一一六頁），再被告丙○○迄原審審理時止，均僅提及
    其當晚僅曾電約李宗杰到案發現場來試藥，未曾提及當晚另
    有顏榮泰之人，亦在案發現場，業據被告丙○○於原審時供
    明在卷（見原審卷第二八一頁）；再證人丁○○於本院此次
    審理時，以證人身份具結詰問時亦明確供證：向丙○○買毒
    品時，僅有伊、丙○○及他太太在煮菜而已等語（見本院更
    二卷(二)第五七頁）；另參之被告丙○○於本院此次審理時亦
    供明：顏榮泰所為證言，係不實在的，當天他沒有到伊住處
    等語（見本院更二卷(一)第一七二頁）；是證人顏榮泰上開所
    言，亦難採為有利於被告丙○○之認定。
九、又販賣毒品係違法行為，非可公然為之，亦無公定之價格，
    無論瓶裝或紙包，均可任意分裝增減份量。而每次買賣之價
    差，亦隨時依雙方資力、關係之深淺、需求之數量、來源是
    否充裕、販賣者是否渴求資金、查緝是否嚴緊、購買者被查
    獲時供述購買對象之風險評估等，而異其標準，非可一概而
    論。販賣之利得除經坦承及價量俱臻明確外，難得實情。況
    一般民眾普遍認知政府查禁毒品之非法交易嚴格且重罰不寬
    貸，衡諸常情，倘非有利可圖，絕無甘冒嚴查重罰高度風險
    之理。故販賣之人從價差或量差中牟利方式雖異，但其圖利
    之非法販賣行為則一。本件被告丙○○與被告丁○○非親非
    故，若非有利可圖，豈會甘冒涉犯重罪之危險，而販賣毒品
    予被告丁○○，是被告丙○○從中牟利之營利意圖，已甚明
    灼。雖被告丙○○迨至本院此次於九十五年六月一日審理時
    ，以證人身份又供證稱：毒品是綽號「阿水」的，是綽號「
    阿水」不出面，叫伊拿給丁○○，並向黃某收錢，錢都交給
    綽號「阿水」，伊沒有賺取利潤，伊與被告丁○○交易時，
    綽號「阿水」有在現場云云（見本院更二卷(二)第三八、四一
    、四二頁）；然本件遍查卷內證據資料，丙○○之前並未曾
    供述，其販賣之毒品是所謂綽號「阿水」者所提供的云云，
    業據被告丙○○於本院此次審理時供明在卷（見本院更二卷
    (二)四一頁），況現場並無所謂綽號「阿水」之人，業據被告
    丁○○於本院此次審理時具結供證在卷（見本院更二卷(二)第
    五七頁）；是被告丙○○上開證述，無非在規避其販賣毒品
    營利之辯詞，不足採信，併此敘明。綜上所述，被告丙○○
    主觀上有意圖營利之犯意，客觀上亦有於上開時、地，有販
    賣第一、二級毒品給被告丁○○等情，至堪認定，其事證已
    甚明確，犯行堪以認定。
十、查海洛因及安非他命，分別屬修正前後毒品危害防制條例第
    二條第二項第一、二款所列第一、二級毒品。核被告丙○○
    所為，係犯毒品危害防制條例第四條第一項販賣第一級毒品
    罪與同條第二項販賣第二級毒品罪。被告丙○○販賣第一級
    及第二級毒品前持有第一、二級毒品之低度行為分別為其事
    後販賣毒品之高度行為所吸收，均不另論處。查被告丙○○
    與被告丁○○於九十一年八月三十日晚間之行為，因被告丙○○無貨源，雙方並未成完交易，迨同年九月四日晚上，被
    告丙○○始一併同時販賣上開第一、二級毒品給被告丁○○
    ，其中毒品海洛因三包，價格為十萬元，安非他命七包，價
    格為二萬元，共十二萬元，如前所述。是被告丙○○既係同
    時販賣第一級、第二級毒品給被告丁○○，則其對於上開二
    罪同時有各別之犯意，而藉由一個行為以達成之，為想像上
    競合犯，應從一重之販賣第一級毒品海洛因論科，公訴人就
    被告丙○○所犯上開二罪間，犯意各別，罪名互異，應分論
    併罰，尚有誤會，併此敘明。再被告丙○○雖因為一己之私
    利，同時販賣第一、二級毒品以營利，造成社會毒品泛濫，
    戕害人民身體之健康，影響社會治安，惟考量其販賣毒品之
    次數僅一次、犯罪後於本院此次審理時業已坦承犯行、尚有
    悔意，當庭承認犯錯，請求從輕量刑（見本院更二卷(一)第二
    二五頁），其惡性與犯罪情節，核與大量走私進口或長期販
    賣毒品之「大盤」、「中盤」商有所差異，其犯罪之情節，
    衡情尚非全然不可憫恕，若處以販賣第一級毒品之最輕法定
    本刑無期徒刑，猶屬過重，爰依刑法第五十九條之規定，減
    輕其刑。又被告丙○○雖供述於九十一年九月四日夜間八時
    三十分許，與被告丁○○交易毒品後，尚有打電話給被告甲○○，聯絡向其購買毒品海洛因事宜，且經查被告甲○○亦
    有前來交易毒品，然為埋伏之警員捕獲，詳如後述，然此部
    分行為，尚乏積極證據足以認定被告丙○○係以營利之目而
    販入，公訴人亦未就此部分起訴認定被告丙○○有意圖營利
    而販入毒品，是此部分尚難遽被告丙○○有販賣毒品之犯行
    ，併此敘明。
貳、被告甲○○部分：
一、訊據被告甲○○固坦承於上開事實欄三所述之時、地持有前
    開第一級毒品海洛因從高雄至丙○○前開鹽水鎮之住處而於
    停車場為警查獲一節不諱，但矢口否認有何販賣毒品之犯行
    ，於原審及本院辯稱：被查獲之海洛因係王清富於二月前拿
    來，向其借二十六萬元，說一陣子來拿，結果非但未拿回去
    ，反向五甲派出所報案，警察去搜沒有搜到，因其本人與「
    阿卿（即鍾秀卿）」均沒有吸海洛因，故將海洛因拿到鹽水
    來想要寄放在「阿卿」處云云。
二、經查：
（一）被告甲○○對於其當晚（即九十一年九月四日晚間某時）
      ，有在高雄縣鳥松鄉高雄圓山飯店附近小吃館吃飯之情，
      業於原審時陳明在卷（見原審卷第一０七頁）。
（二）又被告甲○○於上開時、地持有上揭淨重一一二．五一公
      克之三大包與一小包海洛因，與被告丙○○為警當場查獲
      等情，為被告甲○○所不否認，且經證人即查獲警員黃志
      成、陳天佑、王蘇震、林春雄於原審到庭證述無訛（見原
      審卷第一七一頁至第一七六頁），並有被告甲○○在查獲
      現場丟棄之二大包與一小包白粉，及以強力磁鐵吸附在Ｚ
      Ｋ─５３５３號牌小客車後行李箱下保險桿底盤之一大包
      白粉扣案可資佐證（見南縣警少字第一二六六一號警卷第
      九頁扣押物品清單），而上開白粉經送鑑定結果為毒品海
      洛因成分，淨重一一二．五一公克（包裝重五．九０公克
      ），純度五六．五八％，純質淨重六三．六六公克等情，
      亦有法務部調查局九十一年十月八日調科壹字第二０００
      ０四０七一號鑑驗通知書及現場查獲照片二張在卷可參（
      見偵字第九三二五號偵查卷第七九頁、南縣警少字第一二
      六六一號警卷第十一頁），足見上情非虛。
（三）被告甲○○雖以前開情詞置辯，惟被告甲○○於本件所攜
      帶之海洛因價值不菲，若係案外人王清富所有，以目前毒
      品之交易行情及管道，王清富當可自行尋找買主脫手賺錢
      ，應無向被告甲○○借錢，再質押價值超過二十六萬元之
      海洛因與被告甲○○之必要。被告甲○○前開就毒品來源
      之供述，與常情有違，已難採信。且被告甲○○手中海洛
      因價值不少，縱要寄放，亦應寄放在至親好友或者有一定
      信賴度之人處，然依被告甲○○於原審審理時所稱：伊與
      江金燕正式在一起沒幾天，之前也沒交往多久等語（見原
      審卷第一０七頁），而據證人鍾秀卿於原審到庭證稱：伊
      與江金燕是在一家小吃店上班認識的，陸陸續續有連絡。
      ‧‧當天晚上江金燕沒有打電話告訴伊，說要去找伊。伊
      亦沒有打電話給丙○○說朋友要來，請他去接。‧‧等語
      明確（見原審卷第一七０頁至第一七一頁），足見被告甲○○係透過其女友江金燕才知道鍾秀卿其人，被告甲○○
      與江金燕係同居關係，但證人鍾秀卿則係被告甲○○同居
      人偶爾連絡之友人，被告甲○○與證人鍾秀卿間並非深交
      ，足可認定。是被告甲○○所辯：因其本人與「阿卿」均
      沒有吸海洛因，故將海洛因拿到鹽水來想要寄放在「阿卿
      」處云云，即有不實。況依查獲實情，被告甲○○係費盡
      功夫，把價值不輕之海洛因裝盒後再以強力吸鐵置入汽車
      後保險桿內（見警卷照片），參以被告甲○○有吸毒習慣
      ，業據其供述在卷（見原審卷第二一０頁），且其查獲時
      採尿檢驗結果亦有毒品反應，有台南縣衛生局尿液檢驗成
      績書一紙在卷可參（見偵字第九三二五號偵查卷第五二頁
      至第五三頁），足見其對上開毒品海洛因之重視，然被告
      甲○○竟會將其如此重視之海洛因，遠從高雄帶至臺南鹽
      水，目的卻僅是要寄放給一個伊不熟識之鍾秀卿，在在與
      事理有違，難以採信。
（四）被告丁○○於本院此次審理時，以證人身份具結詰問供證
      稱：伊於九十一年九月四日向丙○○購買毒品時，有聽到
      丙○○與甲○○交談，伊聽到丙○○要甲○○過來，順便
      帶二包「點心」過來，剛才所講的二包點心就是毒品，因
      為丙○○講說賣給伊之後，他自己就沒有毒品了，所以他
      在電話中跟阿男（指被告甲○○）要其帶二包點心，這樣
      就可以省了跑到高雄拿毒品，伊拿到毒品之後還留在那裡
      與他聊天，後來才聽到他講電話，丙○○掛完電話後，才
      告訴伊說有阿男要過來，當晚伊從丙○○的樓上下來就被
      警方查獲等語（見本院更二卷(一)第二五九至二六一頁）；
      是被告丙○○有向被告甲○○購買毒品海洛因之行為，尚
      非子虛。
（五）被告丙○○於本院此次審理時，以證人身份具結詰問時亦
      供證稱：伊當天有打電話給甲○○，叫他帶毒品過來，伊
      在電話中有談到要二包「點心」，該二包「點心」係指要
      毒品，因之前伊與甲○○就有聯繫過，伊與他皆知道價格
      了等語（見本院更二卷(二)第三九至四一頁），核與證人丁○○上開所為之證述相合，是被告甲○○有依被告丙○○
      之要求，駕車前往被告丙○○之鹽水鎮住處，欲與被告丙○○交易販毒品海洛因，其主觀上有營利意圖而販賣毒品
      海洛因之犯意，客觀上亦有販賣毒品海洛因之行為，洵堪
      認定。
（六）按實務上有謂「販賣」係指意圖營利而販入或賣出而言，
      與民法上買賣意義不盡相同，又販賣化學合成麻醉藥品罪
      所稱之「販賣」，並不以販入以後復行賣出為構成要件，
      只要以營利意圖，「購入」或「賣出」，有一於此其犯罪
      即已完成，最高法院八十年台上字第五九七六號裁判、二
      十五年非字第一二三號、六十九年台上字第一六七五號判
      例可資參照。依此推論，毒品危害防制條例第五條之意圖
      販賣而持有毒品罪，須以行為人買入毒品時並無販賣之意
      圖，嗣後變更為販賣之意圖而持有者始足當之，如於販入
      時即有販賣之意圖即構成販賣毒品罪，另雖販入時並無販
      賣之意圖，但於販入後，已著手於販賣行為，雖因為警查
      獲而未完成買賣，仍應論以販賣罪未遂。本件被告甲○○
      既已與被告丙○○聯絡談妥買賣毒品，並意圖營利，基於
      販賣毒品海洛因之犯意，駕小客車攜帶毒品海洛因由被告
      丙○○騎機車引導至被告丙○○住處停車場時為警查獲，
      其顯已著手於販賣毒品海洛因之行為，雖無從認定其買入
      毒品之初已有販賣意圖，然因其已著手於販賣毒品海洛因
      之犯行，自已構成販賣第一級毒品罪未遂。是被告甲○○
      販賣第一級毒品海洛因末遂之犯行，亦罪證明確堪以認定
      ，應依法予以論科。
三、核被告甲○○所為，係犯毒品危害防制條例第六條、第四條
    第一項販賣第一級毒品罪未遂，應依刑法第二十六條前段未
    遂犯之規定減輕其刑，公訴意旨認被告甲○○所為，係犯毒
    品危害防制條例第五條第一項意圖販賣而持有第一級毒品罪
    ，起訴法條容有未洽，因其基本社會事實同一，自應由本院
    予以變更法條；又上情業據本院此次審理時，業已當庭告知
    （見本院更二卷(一)第二０八頁、(二)第五四頁），已踐行刑事
    訴訟法第九十五條第一款之程序，及命依該罪為辯論，且其
    選任辯護人亦就被告甲○○有無販賣第一級毒品海洛因為辯
    護（見本院更二卷(二)第八三頁），並無突襲審判之問題，亦
    在此敘明。被告甲○○販賣第一級毒品前持有第一級毒品之
    低度行為，為其事後販賣毒品之高度行為所吸收，不另論處
    。又被告行為後，毒品危害防制條例經總統於九十二年七月
    九日總統華總一義字第０九二００一二一九三０號令修正公
    布；並自公布後六個月施行；原毒品危害防制條例第四條，
    由五項增列為六項，同條第一項販賣第一級毒品部分構成要
    件及法定刑，並未更動，爰併依刑法第二條第一項前段規定
    ，適用修正後毒品危害防制條例第四條第六項、第一項之規
    定。
參、被告丁○○部分：
一、訊據被告丁○○對於上揭事實欄所示之時、地，如何先於九
    十一年八月三十日夜間十二時許，至被告丙○○位於臺南縣
    鹽水鎮○○路四樓住處屋內，欲向被告丙○○一併購買第一
    級毒品海洛因及第二級毒品安非他命二種，惟因被告丙○○
    當時並無第一級毒品海洛因，致二人並未完成交易，惟被告
    丙○○有向被告丁○○告知倘有貨源，則會通知被告丁○○
    ，嗣於九十一年九月四日夜間八時三十分許，經被告丁○○
    以00000000000號行動電話，與被告丙○○之手機000000000
    0號聯絡後，被告丙○○叫丁○○至其友人洪麗雲所承租位
    於鹽水鎮○○路八十二巷八十弄十三號四樓，被告丁○○於
    是前往該處，在屋內向被告丙○○購買毒品海洛因，及毒品
    安非他命，並當場交付金錢給被告丙○○，而取得淨重二十
    二．七九公克（驗後淨重二一．七四公克）之第二級毒品安
    非他命七包、安非他命外包裝七只，重二．六五公克，與淨
    重三十四．五五公克之第一級毒品海洛因三包、毒品海洛外
    包裝三只，重二．０九公克。被告丁○○購得海洛因後，而
    於同年九月四日夜間九時四十五分許，攜帶上開毒品離開上
    開處所，準備返回住處，於行至鹽水鎮○○路八十二巷八十
    弄停車場時，為警攔截盤查，當場在被告丁○○手提袋內查
    獲上開淨重二十七．０四公克之毒品海洛因二包、海洛因外
    包裝二只，重一．六六公克與二十二．七九公克之安非他命
    七包（驗後淨重二一．七四公克）、安非他命外包裝七只，
    重二．六五公克而為警現場予以逮捕，於翌（五）日下午四
    時四十分解送臺灣臺南地方法院檢察署後，經該署法警檢查
    其身體時，再從其身上查獲淨重七．五一公克之海洛因一包
    、海洛因外包裝一只，重０．四三公克。被告丁○○為警查
    獲後並供出其毒品係向丙○○購得，並經警查獲被告丙○○
    等情，業據其於偵查中及本院此次審理時坦承不諱（見偵字
    第九三二七號偵查卷第十八頁、本院更二卷(一)第二六０頁、
    卷(二)第七三頁），核與被告丙○○於本院此次審理時，以證
    人身份具結供證稱：伊於九十一年八月三十一日沒有交毒品
    給被告丁○○，係同年九月一日一併交給他，並向他收取現
    金等語（見本院更二卷(二)第三八頁），及如何查獲被告丁○○上開毒品，及被告丁○○如何供出毒品係向被告丙○○買
    受等情，亦為查獲警員黃志成、陳天佑、王蘇震、林春雄於
    原審到庭證述無訛（原審卷第一七一頁至第一七六頁），並
    有法警報告書一紙，及法務部調查局第000000000
    號、第000000000號鑑驗通知書、內政部警政署刑
    事警察局九十一年九月二十四日刑鑑字第０九一０二四二三
    三一號鑑驗通知書在卷可稽（見偵字第九三二七號偵查卷第
    四十七頁、第九二頁至第九五頁），洵堪認定。
二、核被告丁○○所為，係犯毒品危害防制條例第十一條第一項
    持有第一級毒品罪與同條第二項持有第二級毒品等二罪。被
    告丁○○同時持有上開二種毒品，係藉由一個行為以達成之
    ，為想像上競合犯，應從一重之持有第一級毒品海洛因論科
    ，公訴人就被告丁○○所犯上開二罪間，犯意各別，罪名互
    異，應分論併罰，尚有誤會；又公訴意旨認被告丁○○所為
    上開持有第一、二級毒品行為，係犯毒品危害防制條例第五
    條第一項意圖而持有第一級毒品罪，及同條例第五條第二項
    意圖販賣而持有第二級毒品罪，亦有未洽；然因社會基本事
    實同一，爰依法變更起訴法條，均併此說明。
三、又被告丁○○於八十七年十一月間，因二犯施用第二級毒品
    罪，經臺灣臺南地方法院判處有期徒刑六月確定，於九十年
    七月十七日執行完畢，有臺灣高等法院被告全國前案紀表及
    臺灣臺南地方法院檢察署刑案資料查註紀錄表可證，其於有
    期徒刑執行完畢後，五年以內再犯本件有期徒刑以上之罪，
    為累犯，依刑法第四十七條規定加重其刑。其供出毒品來源
    ，因而破獲丙○○販賣毒品情事，其所犯上開之罪，應依同
    條例第十七條規定減輕其刑，並先加後減。
四、再按被告行為後，毒品危害防制條例經總統於九十二年七月
    九日總統華總一義字第０九二００一二一九三０號令修正公
    布；並自公布後六個月施行；原毒品危害防制條例第十一條
    第一、二項之持有第一、二級毒品罪，其構成要件及法定刑
    ，固亦未變動，然增列第四項規定，即持有毒品達一定數量
    者，加重其刑至二分之一，其標準由行政院定之，再依行政
    院九十三年一月七日院台法字第０９３００８０５５１令發
    布施行之「轉讓持有毒品加重其刑之數量標準」規定，持有
    第一級、第二級毒品，淨重十公克以上，加重其刑至二分之
    一；而本件被告丁○○持有之第一級毒品，其驗後淨重分別
    已高達三十四．五五公克，及第二級毒品二十二．七九公克
    （驗後淨重二一．七四公克），有上開加重其刑之適用；是
    比較新舊法結果，以修正前之該條例第十一條第二項有利於
    被告，爰併依刑法第二條第一項但書規定，適用修正前毒品
    危害防制條例第十一條第一項之規定，併此敘明。
肆、原審以被告丙○○、甲○○、丁○○三人罪證明確，而予以
    分別論罪科刑，固非無見。但查：（一）扣案之海洛因、安
    非他命毒品之外包裝部分，並非毒品，僅能認係供犯罪所用
    之物，原判決未與查獲之毒品區分，併依毒品危害防制條例
    第十八條第一項前段規定宣告沒收銷燬之，尚有未洽。（二
    ）扣案強力磁鐵盒一只，係被告甲○○用以便於販毒時藏放
    毒品以防警方查獲之物，自係供販賣毒品所用之物，此即原
    審亦謂係被告甲○○所有，供犯罪所用之物，原審未依毒品
    危害防制條例第十九條第一項規定沒收，而依刑法第三十八
    條第一項第二款規定諭知沒收，顯有未合。（三）被告甲○○所犯係毒品危害防制條例第第四條第六項、第一項之販賣
    第一級毒品罪未遂，原審竟認係犯同條例第五條第一項之意
    圖販賣而持有第一級毒品罪，尚有未洽，且其自始否認犯罪
    ，查無悔意，僅量刑十年六月，亦有未合。（四）被告丁○○身上所查獲之毒品雖係被告丙○○所販賣，但已非屬被告
    丙○○所有，因毒品危害防制條例第十九條第一項有意省略
    「不問屬於犯人與否，沒收之」之要件，基於刑止一身之原
    則，應認「以屬於犯人者為限」，始得宣告沒收，如已非犯
    人所有（例如犯人已將之轉讓他人，而受讓人未具共犯身分
    ），即無予以宣告沒收之餘地（最高法院九十三年度台上字
    第三二六三號判決參照），原審竟同時於被告丙○○項下予
    以諭知沒收，亦有未洽；（五）被告丁○○係同時持有上開
    第一級、第二級毒品罪，為想像競合犯，應依同條例第十一
    條第一項論處，原判決論處毒品危害防制條例第五條第一項
    意圖而持有第一級毒品罪，及同條例第五條第二項意圖販賣
    而持有第二級毒品罪，並分論併罰，亦有未洽。（六）被告
    丁○○向丙○○所購得而被查扣之安非他命七包，經內政部
    警政署刑事警察局鑑定結果，其淨重為二十二．七九公克，
    驗後淨重為二十一．七四公克，原判決竟諭知沒收「驗後淨
    重二十七．○四公克」，顯有未合。
伍、被告丁○○上訴意旨，否認購買之毒品，係要意圖販賣而持
    有，指摘原判決不當，尚屬有理由，至被告丙○○原上訴意
    旨、被告甲○○上訴意旨，否認犯行，指摘原判決不當，則
    屬無理由，至檢察官上訴意旨就被告丙○○部分，以原審適
    用刑法第五十九條之規定予以減輕其刑，指摘原判決不當，
    亦為無理由，惟對於有關被告甲○○部分，以原審量刑太輕
    ，指摘原判決不當，則屬有理由，且原判決亦有上開可議之
    處，自應由本院予以撤銷改判。
陸、審酌被告丙○○有施用毒品前科，為一己之私利，竟販賣第
    一、二級毒品以營利，造成社會毒品泛濫，戕害人民身體之
    健康，影響社會治安，及考量其販賣毒品之次數僅一次、犯
    罪後於本院此次審理時已坦承犯行、尚有悔意等一切情狀，
    乃量處如主文所示之刑。並依其犯罪之性質，認有褫奪公權
    之必要，併宣告褫奪公權十年；其販賣毒品所得新臺幣拾貳
    萬元，雖未扣案，惟仍應依法宣告沒收，且如全部或一部不
    能沒收時，應以其財產抵償之。
柒、審酌被告甲○○亦有施用毒品前科，不知戒除毒癮，反而積
    習愈深，變本加厲，進而販賣毒品未遂而被查獲大量毒品，
    事後猶飾詞卸責，不知悔改等一切情狀，乃量處如主文所示
    之刑，扣案之海洛因肆包（驗後淨重一一二．五一公克），
    依毒品危害防制條例第十八條第一項前段之規定，沒收並銷
    燬之；海洛因外包裝肆只（重五．九０公克）、及磁鐵盒一
    只均為被告甲○○所有，且該磁鐵係便於其攜帶毒品販賣時
    ，為防警方查獲而藏放毒品之用，係供其販賣毒品犯罪所用
    之物，均應依毒品危害防制條例第十九條第一項規定宣告沒
    收。
捌、審酌被告丁○○有施用毒品前科，有本院調取本院九十二年
    度上易字第一一五號全部卷宗可按（見本院更二卷(一)第一六
    一頁、卷(二)第七０、七一頁），亦不知戒除毒癮，仍向被告
    丙○○購買上開第一、二級毒品，惟念其犯後已坦承前非，
    且供出毒品來源等一切情狀，爰量處如主文所示之刑，在其
    身上所查扣之第一級毒品海洛因參包（驗後淨重三四．五五
    公克）、安非他命柒包（驗後淨重二一．七四公克），依上
    開條例第十八條第一項之規定，沒收並銷燬之；海洛因外包
    裝三只（重二．０九公克）、安非他命外包裝七只（重二．
    六五公克），為其所有且供犯罪所用之物，依刑法第三十八
    條第一項第二款規定宣告沒收之。至於已因鑑驗用罄而滅失
    之毒品，爰不予宣告沒收銷燬之。
玖、公訴意旨另認（一）被告丙○○先於九十一年九月二日夜間
    八時許，在臺南縣鹽水鎮○○路○街）八十二巷某處四樓，
    販賣給被告丁○○二萬元安非他命，因認被告丙○○涉有毒
    品危害防制條例第四條第二項之罪嫌云云。（二）被告丁○○於上開時、地向告丙○○購買二萬元之安非他命後，又於
    同年九月四日夜間八時三十分許，至被告丙○○所承租位於
    鹽水鎮○○路○街）八十二巷八十弄十三號四樓屋內，向被
    告丙○○購買十萬元海洛因，並一併給付毒品安非他命及海
    洛因價款十二萬元給被告丙○○，而取得淨重二十二．七九
    公克（驗後淨重二十一．七四公克）之第二級毒品安非他命
    七包與淨重三十四．五五之第一級毒品海洛因三包。丁○○
    購得海洛因後，竟萌販賣之意圖，而於同年九月四日夜間九
    時四十五分許，攜帶上開毒品離開上開處所，準備返回住處
    俟機販賣，於行至鹽水鎮○○街八十二巷八十弄停車場時，
    為警攔截盤查，因認被告丁○○涉有毒品危害防制條例第五
    條第一項之意圖販賣而持有第一級毒品罪嫌，及同條例第五
    條第二項之之意圖販賣而持有第二級毒品罪嫌云云。（三）
    移送併辦（九十二年度偵字第六九八三號、第七二五二號、
    九十三年度偵字第九五七０、九五七一號、九十四年度偵字
    第八四五五、八四五六號）意旨略以：被告丁○○基於概括
    之犯意，連續於九十二年一月十四日廿二時、同年月十七日
    廿時及同年月十九日十二時許，在台南縣永康巿中山南路唯
    爾康生鮮超巿附近，三次販賣第二級毒品安非他命與陳健銘
    ，每次一錢，價格新台幣四千元，因認被告丁○○涉有上開
    條例第四條第二項販賣第二級毒品罪嫌云云。
二、按犯罪事實應依證據認定之，無證據不得認定犯罪事實；又
    不能證明被告犯罪者，應諭知無罪之判決，刑事訴訟法第一
    百五十四條第二項、第三百零一條第一項分別定有明文。認
    定不利於被告之事實，須依積極證據，苟積極證據不足為不
    利於被告事實之認定時，即應為有利於被告之認定，更不必
    有何有利之證據。此之所謂證據，須確屬能為被告有罪之證
    明，而無瑕疵可指者，始足當之；再者，犯罪事實之認定，
    應憑證據，所謂證據，須適於為被告犯罪事實之證明者，始
    得採為斷罪資料，如未能發現相當證據，或證據不足以證明
    ，自不能以推測或擬制之方法以為裁判基礎；又所謂認定犯
    罪事實所憑之證據，雖不以直接證據為限，間接證據亦包括
    在內，然而無論直接或間接證據，其為訴訟上之證明，須於
    通常一般人均不致有所懷疑，而得確信其為真實之程度，始
    得據之為有罪之認定，倘其證明尚未達到此一程度，而有合
    理懷疑存在時，即應為無罪之判決（最高法院二十九年上字
    第三一○五號、三十年上字第八一六號、四十年台上字第八
    六號、五十三年台上字第二七五○號、七十六年台上字第四
    九八六號分別著有判例參照）。復事實審法院對於證據之取
    捨，依法雖有自由判斷之權，然積極證據不足證明犯罪事實
    時，被告之抗辯或反證縱屬虛偽，仍不能以此資為積極證據
    應予採信之理由；認定犯罪事實應依證據，為刑事訴訟法所
    明定，故被告否認犯罪事實所持之辯解，縱屬不能成立，仍
    非有積極證據足以證明其犯罪行為，不能遽為有罪之認定（
    最高法院三十年上字第四八二、一八三一號分別著有判例參
    照）。
三、經查：
（１）有關上開（一）部分：
  被告丁○○於警訊時固供述：第一次是九十一年九月二日下
    午二十時許，在鹽水鎮○○路（街）八十二巷八十弄十三號
    四樓屋內，向被告丙○○購買毒品等語（見警卷二第二頁）
    ；於偵查中則供述：第一次是三天前星期一晚上八時許，伊
    在被告丙○○住處，伊拿二萬元向他買安非他命，他說星期
    三貨才會到，伊就回去了，直到昨天晚上，伊是要去拿那二
    萬元安非他命，因被告丙○○向伊推銷，所以伊又拿毒品海
    洛因，並交給他十五萬元毒品海洛因及安非他命的錢等語（
    見第九三二五號偵查卷第九頁反面、第十頁）；於原審時則
    供述：第一次跟被告丙○○買安非他命，大約在八月三十一
    日晚上十二時許，伊買了二萬元，但未付錢，這筆錢到了九
    月四日晚上八時許，伊向被告丙○○購買十萬元毒品海洛因
    ，才交十二萬元現金等語（見原審卷第一０九頁）；於本院
    上訴審時，則供述稱：二萬元安非他命是八月三十一日晚上
    交易，但錢是九月四日一起付的等語（見本院上訴審卷第三
    宗第一三三頁）；前後不一，反覆不定，已見瑕疵，迨本院
    上更一審時，以證人身份具結詰問時始明確供證稱：第一次
    向被告丙○○買毒品之時間有誤差，不是九月二日，這次沒
    有交錢給被告丙○○，伊本來係要買毒品海洛因及安非他命
    ，但他當時沒有毒品海洛因，所以伊沒有把錢交給他，伊當
    天交給被告丙○○十二萬元，非十五萬元，因他說會算伊便
    宜一點，在偵查中所言被告丙○○向伊推銷毒品海洛因之事
    ，是不實在的等語（見本院更一卷第二三五至二四０頁）；
    及於本院次審理時以證人身份具結詰問供證稱：於八月三十
    日伊本來是要買安非他命及海洛因，不過當天丙○○沒有海
    洛因，所以沒有達成交易，後來才在九月四日成交，並將金
    錢交付給丙○○等語，核與被告丙○○於本院此次審理時坦
    承不諱（見本院更二卷(一)第二五八頁、一七０、一七一、卷
    (二)五七頁）。
  是綜上事證以觀，被告丁○○與被告丙○○二人，於九十一
    年九月二日晚上八時許，並無公訴人所認定二萬元毒品安非
    他命之交易行為。此外，公訴人就上開部分又未再提出其他
    適合於證明被告上開犯罪事實之積極證據，並說明其證據方
    法與待證事實之關係，說服本院以形成被告丙○○此部分有
    罪之心證，而被告丙○○又辯稱無此部分之犯行等語，揆諸
    上開說明，基於無罪推定原則，被告此部分犯罪尚屬不能證
    明，惟因公訴人認此部分犯行，與前揭論罪科刑部分，有連
    續犯裁判上一罪之關係，爰就此部分不另為無罪之諭知。
（２）有關上開（二）部分：
  訊據被告丁○○矢口否認購買上開毒品海洛因安非他命，係
    為意圖供販賣，辯稱：伊買來純供自己吸食使用，伊每天施
    用海洛因大約十次，施用安非他命亦係每天約十次等語。
  公訴人認被告丁○○有上開犯行，無非係以被告丁○○被查
    獲時供稱，自九十年出獄後，未再施用毒品海洛因及安非他
    命（見偵卷第九三二七號偵查卷第十七頁反面），且其尿液
    送驗結果，並無施用毒品海洛因反應，而認被告丁○○購買
    大量毒品海洛因、安非他命，乃意圖供販賣之用云云，然上
    開論述，尚不足以證明被告丁○○有上開意圖販賣而持有第
    一、二級毒品之犯行，亦難以被告丁○○購買上開淨重二十
    二．七九公克（驗後淨重二一．七四公克）之第二級毒品安
    非他命七包與淨重三十四．五五之第一級毒品海洛因三包，
    即遽認其有上開意圖販賣而持有第一、二級毒品之罪行；此
    外，公訴人就此部分亦又未再提出其他適合於證明被告丁○○上開犯罪事實之積極證據，並說明其證據方法與待證事實
    之關係，說服本院以形成被告此部分有罪之心證，而被告丁○○又辯稱無此部分之犯行等語，揆諸上開說明，基於無罪
    推定原則，被告此部分犯罪尚屬不能證明，惟因公訴人認此
    部分犯行，與被告丁○○前揭論罪科刑部分，為實質上一罪
    之關係，爰就此部分不另為無罪之諭知。
（３）有關上開（三）部分：
   上開併辦之事實固據證人陳健銘於警訊筆錄為不利於丁○○之陳述。惟查：
  (1)證人陳健銘自偵查中起迄本院前審審理時止，即已翻異前詞
    （併案偵查卷第七十二頁以下九十二年七月廿二日偵查中筆
    錄；本院上訴審卷第三宗第一二０頁至第一二二頁），證人
    陳健銘警訊是否可採，即有疑問；況參以證人陳健銘於警訊
    筆錄供稱其係以0000000000號行動電話撥打00
    00000000號行動電話聯絡購買安非他命事宜，而依
    通聯紀錄顯示則該0000000000號行動電話與00
    00000000號行動電話亦確有極為頻繁之互聯，惟就
    該0000000000號行動電話之基本資料查詢結果顯
    示用戶名稱為蔡玉枝（見併辦台南巿警察局第三九七號警卷
    第十頁），再蔡至枝經本院上訴審一再傳訊無著，亦有送達
    證書可按（見本院上訴審第三宗第二十二、九十八頁），且
    與被告丁○○前開論罪部分所使用之行動電話亦未符合，是
    本件並無證據足資證明被告丁○○係該000000000
    0號行動電話之使用人，因此亦難據此即認定被告丁○○即
    係販賣安非他命予陳健銘之人甚明。
  (2)其次，本件檢察官之移送併辦意旨書雖於證據欄提及被告與
    「陳俊勇在納多利汽車旅館販毒予劉廣增」乙事有所關聯，
    然觀其意旨僅在佐證其移送併辦之犯罪事實並非無據，並未
    非將該部份併列為移送併辦之犯罪事實，此由該移送併辦意
    旨之犯罪事實欄僅提及上情可知。參以該案購毒之劉廣增係
    陳稱「向陳俊勇購毒，去購毒時僅見陳俊勇一人而未見及丁○○」（見劉廣增九十二年四月十日第一次及第二次警訊筆
    錄），而陳俊勇亦未言及被告丁○○知悉其販毒卻仍予幫助
    （見陳俊勇偵查筆錄），致並無證據足資證明被告丁○○就
    該部分觸犯毒品危害防制條例之罪；雖證人王貴蘭陳稱「（
    丁○○住進納多利汽車旅館後，劉廣增去找過丁○○幾次﹖
    ）約有十幾次，丁○○和另一男子（同住三０二室）」（見
    王貴蘭九十二年四月十日警訊筆錄），然此係因該三０二室
    為被告所租（被告支付租金後則提供予陳俊勇使用、而陳俊
    勇則免費提供毒品予被告吸食，被告不知陳俊勇在販賣毒品
    ），致當劉廣增往訪三０二室之客戶時王貴蘭乃誤以為劉廣
    增係來找被告丁○○、且王貴蘭人在櫃檯致亦無從知悉劉廣
    增來找陳俊勇時被告丁○○是否在場（何況即使在場者亦僅
    係被告提供三０二室予陳俊勇居住後單純知悉陳俊勇竟利用
    該處販毒而已，非可謂被告於提供予陳俊勇居住之初即巳存
    有幫助陳俊勇販毒之幫助故意），且證人王貴蘭所不能確知
    之上開事實，復經劉廣增與陳俊勇陳述明確與被告丁○○無
    涉，巳如前述，從而證人王貴蘭之上開陳述，自不得用為不
    利於被告丁○○之事實之認定。
  再被告就本案論罪科刑部分，僅係持有第一、二級毒品犯行
    ，如前所述，且公訴人起訴被告丁○○部分，亦係認定其涉
    有毒品危害防制條例第五條第一、二項意圖販賣而持有第一
    、二級毒品之罪嫌；皆核與併辦意旨認被告丁○○係涉嫌毒
    品危害防制條例第四條第二項之販賣第二級毒品之犯行之構
    成要件不同，是綜上所述，併案部分並無積極證據足以證明
    被告丁○○有上開犯行，且與上開被告丁○○論罪科刑之構
    成要件有間，又未起訴到院，本院自無從併予審理，應予退
    回。
拾、據上論結，應依刑事訴訟法第三百六十九條第一項前段、第
    三百六十四條、第二百九十九條第一項前段、第三百條，修
    正後毒品危害防制條例第四條第一項、二項、第六項、修正
    前毒品危害防制條例第十條第一項、二項、第十七條、第十
    八條第一項前段、第十九條第一項、刑法第二條第一項、第
    十一條、第二十六條前段、第四十七條、第五十五條、第五
    十九條、第三十七條第二項、第三十八條第一項第二款，判
    決如主文。
本案經檢察官劉欽銘到庭執行職務。
中    華    民    國    95    年    6     月    22    日
                  刑事第一庭    審判長法  官  黃崑宗
                                      法  官  蔡長林
                                      法  官  田平安
以上正本證明與原本無異。
如不服本判決，應於收受本判決後十日內向本院提出上訴書狀。
其未敘述上訴理由者並得於提起上訴後十日內向本院補提理由書
狀（均須按他造當事人之人數附繕本）「切勿逕送上級法院」。
被告丁○○不得上訴。
                                      書記官  劉岳文
中    華    民    國    95    年    6     月    22    日
附錄本案論罪科刑法條全文：
修正後毒品危害防制條例第四條第一項、第二項、第六項：
 一、製造、運輸、販賣第一級毒品者，處死刑或無期徒刑；處
     無期徒刑者，得併科新臺幣一千萬元以下罰金。
 二、製造、運輸、販賣第二級毒品者，處無期徒刑或七年以上
     有期徒刑，得併科新臺幣七百萬元以下罰金。
 六、前五項之未遂犯罰之。
修正前毒品危害防制條例第十條第一項、第二項：
 一、持有第一級毒品者，處三年以下有期徒刑、拘役或新台幣
     五萬元以下罰金。
 二、持有第二級毒品者，處二年以下有期徒刑、拘役或新台幣
     三萬元以下罰金。


司法院資訊處製作；財團法人民間司法改革基金會備份。
